臺灣臺南地方法院交通事件裁定　　　　 95年度交聲字第757號
原處分機關　交通部公路總局嘉義區監理所臺南監理站
異議人即受
處分人　　　甲○○
上列受處分人因違反道路交通管理處罰條例案件，對於交通部公
路總局嘉義區監理所臺南監理站，民國95年7月5日所為之裁決處
分（處分案號：嘉監南字第裁74-Z00000000號），聲明異議，本
院裁定如下：
      主文
異議駁回。
      理由
一、原處分意旨略以：異議人即受處分人甲○○（下稱異議人）
    駕駛車牌號碼XX-4685號自用租賃小客車，於民國95年5月31
    日13時26分許，行經最高限速100公里之國道1號南向244 公
    里處時，為員警以雷射測速儀器測得其行車速度為時速113
    公里，有超速而不遵高速公路管制規定之違規事實。經國道
    公路警察局第四警察隊（下稱舉發單位）員警予以製單舉發
    ，嗣原處分機關即交通部公路總局嘉義區監理所臺南監理站
    ，以異議人之違規事實明確，乃依修正後即裁決時之道路交
    通管理處罰條例（下稱處罰條例）第33條第1項及第63條第1
    項第1款之規定，裁處異議人新臺幣（下同）3000元之罰鍰
    ，並記違規點數1點等語。
二、本件異議意旨略以：
  (一)當時異議人車輛行駛於外車道，目視前方，警方以指揮棒攔
    車，不知攔何車，因當時前方有二部車，後方有一部車，且
    前方車輛亦緊張欲停車，致異議人車輛切入中車道慢速行駛
    以免衝撞前車。
  (二)警方稱：雷射槍測距387公尺內有若干部車，警方單點鎖定
    何車？
  (三)當時異議人見警方攔截，前車緊急剎車，異議人恐閃避不及
    遂切入中車道，且前方不遠處即為收費站，異議人係為考量
    安全，絕非不從取締。
  (四)僅有雷射槍顯示113公里，如何證明此即為異議人之超速數
    據？
  (五)未有照相及錄影，又怎知當時是異議人車輛超速？
  (六)警方以此方式攔截，易造成駕駛慌張而發生交通意外，責任
    歸屬又應如何？
三、按汽車行駛高速公路、快速公路或設站管制之道路，而不遵
    使用限制、禁止、行車管制及管理事項之管制規定而有行車
    速度超過規定之最高速限者，處汽車駕駛人3000元以上6000
    元以下罰鍰，並記違規點數1點，處罰條例第33條第1項第1
    款及第63條第1項第1款分別定有明文。又汽車行駛高速公路
    ，應依速限標誌指示，修正後即裁決時之高速公路及快速公
    路交通管制規則第5條第1項前段亦規定甚明。
四、次按行政罰法第5條規定：「行為後法律或自治條例有變更
    者，適用行政機關最初裁處時之法律或自治條例。但裁處前
    之法律或自治條例有利於受處罰者，適用最有利於受處罰者
    之規定。」（本法業經總統於94年2月5日，以華總一義字第
    09400016841號令公布，並自95年2月5日開始施行），顯見
    行政罰法係採「從新從輕」原則，亦即違反行政法之義務之
    行為後，如法律或自治條例有變更，則行政裁處之法律適用
    ，原則上從新法即裁處時之法律，例外始從對被告較有利之
    舊法即行為時法。而本件違規行為後，道路交通管理處罰條
    例於94年12月28日修正公布，並於95年7月1日起施行，關於
    在高速公路超速行駛，經比較修正前後該條例第33條、第63
    條規定及行為時之高速公路交通管制規則第5條第1項規定，
    異議人行為時之法律即修正前之規定並無較有利於異議人之
    情事，故依前揭行政罰法之規定，本件應適用裁處時即修正
    後之法律處罰，附此敘明。
五、本院審酌：
  (一)異議人駕駛車號XX-4685號小客車，於95年5月31日13時26分
    許，行經最高限速100公里之國道1號南向244公里處時，經
    舉發單位員警以雷射測速儀器測得異議人行速113公里，超
    速13公里為由予以製單舉發，嗣原處分機關以異議人之違規
    事實明確，乃依處罰條例第33條第1項及第63條第1項第1款
    之規定，裁處異議人3000元之罰鍰，並記違規點數1點之事
    實，有：
    原處分機關嘉監南字第裁74-Z00000000號裁決書。
    內政部警政署國道公路警察局公警局交字第700000000號
      舉發違反道路交通管理事件通知單。
    內政部警政署國道公路警察局第四警察隊95年6月22日公
      警四交字第0950471038號函。
    等件為證，且為異議人所不否認，此部份事實當可認定。
  (二)本件執勤員警所用之雷射測速槍，製造廠商NHTSA、機種LTI
    20-20、槍號UX009037，乃國外先進科學儀器，因我國經濟
    部中央標準檢驗局尚未有檢定雷射槍測速器之規範，故在未
    有檢定規範以前適用國際檢驗規定（國外需經過檢定合格始
    得出廠），而該檢驗合格文件翻譯本文義業經臺北地方法院
    所認證與原文相符已如上述，有該雷射槍測速器測試報告認
    證資料影本在卷足憑。由上開測試資料內容，可知該測速槍
    之量測目標車輛速率範圍為-199到+199英哩/時、量測目標
    車輛速率精度為-2到+1英哩/時，標準有效量測目標車輛距
    離為50到600英呎（見本院卷第28頁）。又國道公路警察局
    第四警察隊使用之雷射槍測速器均有定期送檢驗，於94年5
    月25日台灣光學有限公司檢驗人李正鉌進行校正檢查，於檢
    驗校正後均可正常操作使用，亦有卷附該公司檢驗報告可稽
    （見本院卷第30、31頁），基此本件執勤警員所使用之雷射
    測速槍之準確度及正確性，應值信賴。
  (三)另證人即本件舉發員警乙○○於本院95年10月18日調查時證
    稱：「本件是我舉發的，當時是我持雷射槍。」、「本件不
    可能有誤判，因為雷射槍只能單點單輛測試，一次僅能測一
    輛車子，不會錯。」、「當時我們看到387公尺處測得車子
    超速，我們有開警示燈，攔停，但是異議人的車子沒有停車
    ，所以我們隨後追趕，追趕當時就可以看到車號。」、「測
    速距離很遠，我們測速時，有考量預留安全間距，才會攔停
    ，使違規車輛安全靠邊停車。異議人的車輛前後有其他車輛
    ，至於幾輛時間太久，我記不清了。」、「第一次攔停，異
    議人沒有停車，所以我們開車到收費站處將他攔停。」等語
    （見本院卷第88、89頁）。且證人即共同舉發之國道公路交
    通助理員林鍾誠於同日調查時亦證稱：「舉發當時我坐在車
    內，負責開警示燈及警笛。」、「乙○○於測試時告訴我車
    子超速，他有走到外車道攔停車子。」、「從警員拿指揮棒
    開始攔停後，從他指揮棒到異議人的車輛中間沒有其他的車
    輛。」、「當時異議人行駛於內側車道。」、「攔停時，異
    議人的車子已經超越外線車道的車子，超越的距離約100 公
    尺以上，我們認為安全才攔停。從攔停的指揮棒開始到異議
    人的車子中間外線車道沒有其他車輛，內線車輛也沒有其他
    車輛。」等語（見本院卷第90、91頁），並有內政部警政署
    國道公路警察局第四警察隊95年6月22日公警四交字第09504
    71038號函在卷可參，復核異議人於本院95年10月3日調查時
    供稱伊當時確實沒有馬上停車，是來不及停車，過了收費站
    就馬上停車等情無誤，製單之員警乙○○及交通助理員林鍾
    誠為依法執行勤務，與異議人毫無怨懟，衡情當無自陷偽證
    罪而構詞誣賴異議人之理，復查無積極證據足以證明證人上
    開證述係屬虛偽，且交通警察製單舉發違反道路交通管理處
    罰條例所列之違規事實，本質上為行政處分，係公務員基於
    職務上之權力，依法就特定之具體事件所為之具公法上效果
    之單方面行政行為，基於公務員為公法上行為具有公信力之
    原則，該行政行為當可被推定為真正，其據以依法處分之事
    實認定亦為正確無誤。本此公信原則，乃立法者賦予行政機
    關制定違反道路交通事件統一裁罰標準及處理細則，使執勤
    警員得當機處分以達其維護交通秩序、安全之行政目的。再
    按執行交通勤務警察依法律規定製單舉發違反道路交通管理
    處罰條例所列之違規事實，並由公路主管機關加以處罰，即
    係行政處分，受處分人不服公路主管機關所為之處罰，依處
    罰條例第87條之規定向管轄地方法院聲明異議，自屬行政救
    濟程序，其舉證責任分配，應採民事訴訟上舉證責任分配原
    則，87年10月28日修正公布之行政訴訟法第136條同揭此旨
    ，而明文規定準用民事訴訟法第277條舉證責任分配之原則
    。是此，異議人雖以員警無法確定係何車超速等前情置辯，
    惟就駕駛上揭車輛行經國道1號南向244公里處未有違規乙節
    ，並未提出確實事證以供本院調查，是其所辯尚非可信，本
    院亦查無任何證據足資證明執勤員警有捏造事實違法取締之
    情事存在，則執勤警員本其維護交通秩序、安全職責所為之
    舉發，自應受到合法、正確之推定。
  (四)又警方取締交通違規事件，其以照相、錄影方式取證者，固
    足為違規之證明，惟舉發之員警本身之目睹、耳聞，亦為違
    規人違規之證明，非必所有之違規事件，均需有照相、錄影
    方足為違規之證據。況警察執行勤務，事項繁瑣，且違規情
    形一過即逝，並非長期存在，何能要求警察必備有照相、錄
    影取證？是本件縱無舉發照片、錄影為佐證，然異議人之違
    規行為既經本件製單之員警乙○○以檢驗合格之雷射測速槍
    明確鎖定異議人之車輛，並未錯誤認定而測得異議人駕車超
    速之情明確，且其所述內容並無何矛盾或違背經驗法則之處
    ，自得為本院判斷之依據。
  (五)至異議人雖辯稱警方攔檢方式不當易造成交通事故，亦讓人
    無法判斷攔停車輛為何云云，因與異議人是否有超速之行為
    無必然之關係，且執勤員警係於確定安全無虞後始予攔車稽
    查乙節，亦經證人乙○○及林鍾誠證述如前，本院爰不一一
    論述，附此敘明。
  (六)異議人前述違規事實，係違反處罰條例第33條第1項第1款之
    規定，已如前述。揆諸上開說明，原處分機關據此引用前開
    法條第33第1項、第63條第1項第1款之規定，並參酌違反道
    路交通管理事件統一裁罰基準表，裁處異議人罰鍰3000元，
    並予記違規點數一點於法尚無違誤，惟其裁決書之舉發違規
    事實欄項內僅記載「在高速公路超速行駛」卻漏未記載「汽
    車行駛於高速公路，而不遵管制之規定」，容有未洽，然此
    亦難認為本件裁決有違法或不當。
六、綜上所述，異議人於上揭時、地，駕駛前揭小客車於高速公
    路，有行車速度超過規定之最高速限，而不遵管制規定之違
    規行為既可認定，足認異議人異議內容，並無理由，應予駁
    回。
七、據上論斷，應依道路交通案件處理辦法第19條前段，裁定如
    主文。
中　　華　　民　　國　　96　　年　　2 　　月　　16　　日
　　　　　　　　　　　　　　　交通法庭法　官　蔡直青
以上正本證明與原本無異。
如不服本裁定，應於收受送達後5日內向本院提出抗告狀。（應
附繕本）
            　　　　　　　　　　　　　書記官　劉鴻瑛
中　　華　　民　　國　　96　　年　　2 　　月　　26　　日
